臺北高等行政法院判決　　　　　　　　　　　　　　九十年度訴字第五七九三號
　　　　　　　　　　　　　　　.
　原　　　告　新光紡織股份有限公司
　代　表　人　甲○○董事長）.
　訴訟代理人　戊○○（會計師）
　被　　　告　桃園縣稅捐稽徵處
　代　表　人　乙○○(處長)
　訴訟代理人　丙○○
　　　　　　　丁○○
右當事人間因地價稅事件，原告不服桃園縣政府中華民國九十年八月十六日九十府法
訴字第一二三七六二號訴願決定，提起行政訴訟。本院判決如左：
　　主  文
原告之訴駁回。
訴訟費用由原告負擔。
    事  實
一事實概要：緣原告所有坐落於桃園縣大溪鎮○○段（下稱埔頂段）二七之一、二七
  之三、二八之一、二六三、二六四、二六四之二、二六五、二六五之一、二六五之
  五、二六五之六、二六八、二六九地號等十二筆土地（下稱系爭十二筆土地）以及
  同段二七、二七之六、二六三之一、二六三之二、二六五之二、二六五之一七、二
  六五之二○等共計十九筆土地，原核准按工業用地稅率課徵地價稅，經被告查獲系
  爭十二筆土地自民國（下同）八十六年十二月十五日起部分出租供中興百貨業股份
  有限公司（下稱中興百貨公司）經營倉儲批發業使用，遂就出租面積予以恢復按一
  般用地稅率核課地價稅，核定原告上述十九筆土地以及其他一般土地共計九十六筆
  八十九年地價稅為新臺幣（以下同）七、○○七、七○○元。原告不服，就系爭十
  二筆土地上述被告認定依一般用地稅率課稅部分（下稱系爭土地）申請復查，經被
  告重查，以三筆土地面積認定有誤：
  (一)以埔頂段二六三地號土地實際出租使用面積為一、八八二平方公尺（整筆面積為
    二、六二四平方公尺），(二)二六五之一七地號土地實際出租使用面積為一四六平
    方公尺（整筆面積為三、一九九平方公尺），(三)二六五之二○地號土地實際出租
    使用面積為一一八平方公尺（整筆面積為四三二平方公尺），乃就上開未出租部
    分，改依原來按工業用地稅率核課地價稅，被告於九十年五月二十三日以桃稅法
    字第九○五四六四九號復查決定書撤銷原核定，按實際出租使用面積重行核定地
    價稅全部九十六筆地價稅為六、七七六、八二五元，原告仍表不服，提起訴願，
    遭決定駁回，遂向本院提起行政訴訟。
二兩造聲明：
  (一)原告聲明：訴願決定及原處分不利於原告部分均撤銷。
  (二)被告聲明：如主文所示。
三兩造爭點：
  原告主張其所有之系爭土地，為依法核定之工業區及政府核准工業使用之土地，無
  論原告或承租之中興百貨公司公司均遵照主管機關規定使用，並未改變使用分區，
  應適用工業用地特別稅率課徵地價稅，被告卻以中興百貨公司承租供經營倉儲批發
  業，按一般用地稅率核課地價稅，顯有違誤，是否可採？
  (一)原告主張之理由：
    本件系爭土地，為依法核定之工業區土地及政府核准工業使用土地，符合「工業
    用地」規定，已按工業主管機關核定規劃使用，雖出租與中興百貨公司，仍遵照
    主管機關規定使用，依法應適用土地稅法第十八條規定之工業用地特別稅率課徵
    地價稅。被告改按一般稅率課徵，顯失公平，理由如下：
    1.系爭土地為依法核定之工業區土地，符合土地稅法及平均地權條例規定之「工
      業用地」，依土地法第十八條第一項立法意旨，依法不得作工業以外之用途，
      不論是否「直接供工廠使用，應一律按土地稅法第十八條規定之工業用地特別
      稅率課徵地價稅」，準此，被告按一般稅率課稅，顯已違背「租稅法定主義」
      。
      (1)憲法第十九條規定，人民有依法律納稅之義務，係指人民有依法律所定之納
        稅主體、稅目、稅率、納稅方法及稅捐減免等項目，負繳納稅捐之義務或享
        受減免稅捐之優惠而言。涉及租稅事項之法律，其解釋應本於租稅法律主義
        之精神，依各該法律之立法目的，衡酌經濟上之意義及實質課稅之公平原則
        為之，業經司法院釋字第四二○號解釋在案。主管機關雖得基於職權，就稅
        捐法律之執行為必要之釋示，惟須符合上開意旨，乃屬當然，此亦為司法院
        釋字第四九六號解釋意旨。
      (2)按「所謂工業用地，指依法核定之工業區土地及政府核准工業或工廠使用之
        土地。」「四、工業用地：指依法核定之工業區土地及政府核准工業或工廠
        使用之土地。」分別為土地稅法第十條第二項及平均地權條例第三條第四款
        所明定。準此，本件系爭土地，係屬都市計畫內之乙種工業區內之土地，其
        使用分區之編定均為「工業用地」，為依法核定之工業區之土地及政府核准
        工業使用之土地，且已按工業主管機關核定規劃使用在案，此由系爭土地歷
        年來均適用工業用地特別稅率課徵地價稅可資證明，符合前揭法律規定之工
        業用地範圍。
      (3)又依土地稅法第十八條第一項第一款規定：供「工業用地」直接使用之土地
        ，按千分之十計徵地價稅。本件系爭土地，屬都市計畫內之乙種工業區內土
        地，依土地稅法第十條第二項前段規定，係屬工業用地之規定，自得適用土
        地稅法第十八條規定之工業用地特別稅率課徵地價稅。且工業用地，依法既
        不得作工業以外之用途，宜一律按特別稅率課稅，不必再問是否「直接供工
        廠使用」，此為土地稅法第十八條第一項規定工業用地按特別稅率（原為千
        分之十五，現為千分之十）計徵地價稅之立法理由。
      (4)再者，六十六年七月十四日公布施行之土地稅法，其對工業用地一詞無明確
        定義，故當時所謂「工業用地」則係參照平均地權條例第二十一條及同法施
        行細則第三十三條之規定，於七十八年十月三十日修正之土地稅法，將平均
        地權條例工業用地規定納入土地稅法第十八條及同法施行細則第十三條之規
        定，始有一明確規範，茲將土地稅法及平均地權條例有關規定對照表，茲列
        示如下。
        ┌────────────────┬──────────────┐
        │土        地        稅        法│平   均   地   權   條   例 │
        ├────────────────┼──────────────┤
        │第十條第二項                    │第三條第四款                │
        │本法所稱工業用地，指依法核定之工│工業用地︰指依法核定之工業區│
        │業區土地及政府核准工業或工廠使用│土地及政府核准工業或工廠使用│
        │之土地。                        │之土地。                    │
        ├────────────────┼──────────────┤
        │第十八條                        │第二十一條                  │
        │供左列事業直接使用之土地，按千分│供左列事業直接使用之土地，按│
        │之十計徵地價稅。但未按目的事業主│千分之十計徵地價稅。但未按目│
        │管機關核定規劃使用者，不適用之：│的事業主管機關核定規劃使用者│
        │一、工業用地、礦業用地。        │，不適用之：一、工業用地、礦│
        │                                │業用地。                    │
        ├────────────────┼──────────────┤
        │同法施行細則第十三條            │同條例施行細則第三十三條    │
        │依本法第十八條第一項特別稅率計徵│依本條例第二十一條按申報地價│
        │地價稅之土地，指左列各款土地經按│千分之十徵收地價稅之土地，指│
        │目的事業主管機關核定規劃使用者：│左列各款土地經按目的事業主管│
        │一、工業用地：為依區域計畫法或都│機關核定規劃使用者：一、工業│
        │市計畫法劃定之工業區。          │用地：為依區域計畫法或都市計│
        │                                │畫法劃定之工業區。          │
        └────────────────┴──────────────┘
        準此，得以適用工業用地之地價稅率有二：
        工業區內之土地：依法核定之工業區土地。
        工業區外之土地：政府核准工業或工廠使用之土地。
        本件既屬都市計畫內之乙種工業區內之土地，不論是否「直接供工廠使用」
        ，應按「工業用地」之地價稅率課稅，方符合憲法第十九條所揭示租稅法定
        原則，被告之原核定顯然違背工業區土地適用工業用地課稅之立法意旨。
    2.系爭土地出租予中興百貨公司為倉儲使用，該公司遵照主管機關桃園縣政府規
      定使用，且該縣政府明文規定不得變更使用分區，依法仍應適用工業用地優惠
      稅率課徵地價稅。
      (1)系爭土地，原已符合工業用地規定，歷年來均以工業用地優惠稅率課徵地價
        稅，目前雖出租與中興百貨公司做為倉儲使用，惟中興百貨公司仍遵照主管
        機關桃園縣政府規定使用，此有該縣政府工務局建築管理課八十八年三月十
        六日桃縣工建字第二四七○號函及中興百貨公司與該縣政府之協議書附卷可
        供參酌。
      (2)依財政部六十九年六月十三日臺財稅第三四七○○號函略以：「凡依法核定
        之工業區之土地及政府核准工業或工廠使用之土地，已按工業主管機關核定
        規劃使用者，無論自有自用或出租與興辦工業人使用，均得適用土地稅法第
        十八條規定之工業用地特別稅率課徵地價稅。」則本件承租人中興百貨公司
        仍遵照主管機關桃園縣政府規定使用系爭工業用地，符合財政部六十九年六
        月十三日函釋意旨，依法得適用土地稅法第十八條規定之工業用地特別稅率
        課徵地價稅。
      (3)又桃園縣政府於上開與中興百貨公司之協議書第一條：「‧‧‧甲方不得據
        以要求變更土地使用分區‧‧‧」明文要求甲方（即中興百貨公司）不得據
        以要求變更土地分區，更可證明本件原告所有之系爭土地仍屬工業用地，尚
        無未按工業主管機關規劃目的使用，依法應按工業用地特別稅率課徵地價稅
        ，自無財政部八十八年七月二十三日臺財稅第八八一九二九九五三號函釋之
        適用餘地。
      (4)另依臺灣省土地使用分區管制之相關規定，倉儲、批發業僅得於「乙種工業
        區」中設置，並不得於其他使用分區中設置，而「乙種工業區」即屬工業用
        地範疇，其地價稅依法應按工業用地特別稅率課徵地價稅。
    3.本件既經政府主管機關之核可，符合財政部適用「工業用地」之函釋意旨，依
      法應准予「工業用地」之稅率，理由分述如次：
      (1)工業區內供貨櫃運輸倉儲業使用之土地，因貨櫃運輸倉儲業非屬工廠，無法
        取得工廠登記證，但如其確已按目的事業主管機關核定規劃之用途使用，領
        有營利事業登記證者，其申請按工業用地稅率課徵地價稅乙節，似無違土地
        稅法第十八條暨其施行細則第十三條第一款、第十四條第一項第一款之規定
        ，此為財政部八十六年七月三十一日臺財稅第八六○四三五二四一號函釋所
        明示。
      (2)本件係依「都市計畫法臺灣省施行細則」第十八條第五項規定，於大溪埔頂
        地區都市計畫乙種工業區內設置倉儲批發業申請核可案，業經桃園縣政府、
        臺灣省政府及經濟部核准在案，此有經濟部經（八七）商字第八七二二六一
        五一號核准函可資證明。故本件符合財政部八十六年七月三十一日臺財稅第
        八六○四三五二四一號函釋意旨，並無違反土地稅法第十八條「工業用地」
        之規定。本件自應准予適用工業用地之稅率。
    4.綜上論結，本件原告之系爭土地，既為依法核定之工業區及政府核准工業使用
　    之土地，無論原告抑或承租之中興百貨公司，均遵照主管機關規定使用，並未
      改變使用分區，依法應適用土地稅法第十八條規定之工業用地特別稅率課徵地
      價稅。
  (二)被告主張之理由：
    1.原告主張系爭土地係出租予中興百貨公司做為倉儲使用，為依法核定之工業區
      及政府核准工業使用之土地，原告及承租人中興百貨公司，均遵照主管機關規
      定使用，桃園縣政府明文規定不得改變使用分區，依法應適用工業用地特別稅
      率乙節，依據土地稅法第十八條之規定，工業用地按目旳事業主管機關核定規
      劃使用者，始得按千分之十計徵地價稅。既稱工業用地，自應以供工業使用為
      目的或至少應與工業有密切相關使用，方符工業用地得按優惠稅率課稅之立法
      原意。就「倉儲」使用而言，依都市計畫法臺灣省施行細則第十八條第二項第
      二款第七目規定，為與工業發展有關之設施，故財政部八十六年七月三十一日
      臺財稅第八六○四三五二四一號函釋意旨，認工業區內供貨櫃運輸倉儲業使用
      之土地，得按工業用地稅率課徵地價稅，與土地稅法第十八條第一項規定並無
      違背；再查，系爭土地係出租與中興百貨公司，供設置倉儲批發業使用，依財
      政部八十八年七月二十三日臺財稅第八八一九二九九五三號函參照工業主管機
      關經濟部八十八年七月六日經（八八）工字第八八八九○四三○號函略以：「
      ×××公司所有坐落×××工業區土地，出租與×××公司，供設置倉儲批發
      業使用，應無土地稅法第十八條第一項第一款按千分之十稅率計徵地價稅規定
      之適用。‧‧‧說明二、‧‧‧有關『倉儲批發業』得於乙種工業區內經審議
      核可後設置，係考量經濟發展過程中所產生新興業態之需地特性，惟其仍歸屬
      『批發業』性質，非屬工業範圍，而與土地稅法第十八條所規範得享有特別稅
      率之業別有別，‧‧‧」準此，自不能將工業用地對倉儲批發業之開放，據而
      反推因倉儲批發業設在工業用地上，所以該行業之性質也從商業變質為工業。
    2.按「凡依法核定之工業區土地及政府核准工業或工廠使用之土地，已按工業主
      管機關核定規劃使用者，無論自用或出租與興辦工業人使用，均得適用土地稅
      法第十八條規定之工業用地特別稅率課徵地價稅。」財政部六十九年六月十三
      日臺財稅第三四七○○號函釋有案，依上開函釋意旨，依法核定之工業區土地
      及政府核准工業或工廠使用之土地，並需以自有自用或出租予興辦工業人作工
      業使用為要件，惟查，本件系爭土地承租人中興百貨公司，除未獲工業主管機
      關核准工廠設立許可及登記外，系爭土地亦非自有自用或出租予興辦工業人作
      工業使用，不符土地稅法第十八條及同法施行細則第十四條第一項第一款規定
      ，自無前揭函釋之適用。
    3.另依原告提出之桃園縣政府工務局八十八年三月十六日桃縣工建字第二四七○
      號簡便行文表所載，原告已將系爭土地之用途變更為量販店（倉儲批發）使用
      ；另依原告與中興百貨公司訂立之房屋及土地租賃契約書第十條第一款所載，
      中興百貨公司係「與萬客隆、家樂福等經營百貨、食品、生鮮等零售批發賣場
      相同之業務」，則系爭土地係經營量販店賣場供商業使用非供工業使用至明，
      核無土地稅法第十八條第一項第一款工業用地按千分之十稅率計徵地價稅之適
      用，被告就系爭土地實際出租使用面積，按一般用地稅率核課地價稅，並無違
      誤。
    4.最後，有關系爭土地八十七年、八十八年地價稅部分，分別經鈞院八十九年度
      訴字第三二六○號及八十九年度訴字第一九六三號判決駁回原告之訴在案，併
      予敘明。
　　理  由
一按「供左列事業直接使用之土地，按千分之十計徵地價稅，但未按目的事業主管機
  關核定規劃使用者，不適用之：一、工業用地、礦業用地。」、「土地所有權人，
  申請適用本法第十八條特別稅率計徵地價稅者，應填具申請書，並依左列規定，向
  主管稽徵機關申請核定之。一、工業用地：應檢附工業主管機關核准之使用計畫書
  圖或工廠設立許可證及建造執照等文件。其已開工生產者，應檢附工廠登記證。」
  為土地稅法第十八條第一項第一款及同法施行細則第十四條第一項第一款所明定。
二本件原告所有之系爭土地，原核准按工業用地稅率課徵地價稅，經被告查獲系爭土
  地自八十六年十二月十五日起部分出租供中興百貨公司經營倉儲批發業使用，遂就
  出租面積予以恢復按一般用地稅率核課地價稅，核定八十九年全部九十六筆地價稅
  為七、○○七、七○○元。原告不服，申請復查，經被告復查決定撤銷原核定，重
  行核定全部九十六筆地價稅六、七七六、八二五元，原告仍表不服，提起訴願，遭
  決定駁回，復起訴主張其所有之系爭土地，為依法核定之工業區及政府核准工業使
  用之土地，無論原告及承租人中興百貨公司，均遵照主管機關規定使用，並未改變
  使用分區，應適用工業用地特別稅率課徵地價稅，被告卻以中興百貨公司承租供經
  營倉儲批發業，按一般用地稅率核課地價稅，顯有違誤，詳如其起訴狀事實欄所載
  理由等語。
三本件事實欄所記載之事實，關於系爭土地之面積，以及九十六筆土地總面積等均不
  為爭執，且有八十九年地價稅繳款書、中興百貨桃園店租用新光紡織土地清冊、房
  屋及土地租賃契約書、原告八十九年地價稅課稅明細表十一張等附原處分卷可稽，
  為可認定之事實。依土地稅法第十八條之明文規定，工業用地按目的事業主管機關
  核定規劃使用者，始得按千分之十計徵地價稅。既稱工業用地，自應以供工業使用
  為其目的或至少應與工業有密切相關使用，方符工業用地得按優惠稅率課稅之立法
  原意。而土地稅法第十八條第一項第一款所指之「目的事業主管機關」，係指設立
  在土地上之「特定工業」所屬「目的事業主管機關」，而非「土地分區管制」之主
  管機關，是原告以前臺灣省政府發布之土地使用分區管制之相關規定解為「目的事
  業主管機關對土地使用方式之核定規劃」，顯有誤會。又原告系爭土地係出租與中
  興百貨公司供經營倉儲批發使用，雖原告主張系爭土地係屬都市計畫內之乙種工業
  區內之土地，其使用分區之編定均為「工業用地」，為依法核定之工業區之土地及
  政府核准工業使用之土地，且已按工業主管機關核定規劃使用在案，自得適用工業
  用地特別稅率課稅等語。惟查就「倉儲」使用而言，依都市計畫法臺灣省施行細則
  第十八條第二項第二款第七目規定，為與工業發展有關之設施，故財政部八十六年
  七月三十一日臺財稅第八六○四三五二四一號函釋，認工業區內供貨櫃運輸倉儲業
  使用之土地，得按工業用地稅率課徵地價稅，與土地稅法第十八條第一項規定並無
  違背；然就經營「批發業」而言，其為貨物批發買賣性質，則屬經營商業之範疇，
  並非具有生產性或相關之「工業」活動，自然不能被歸類為供「工業」使用，故財
  政部八十八年七月二十三日臺財稅第八八一九二九九五三號函參照工業主管機關經
  濟部八十八年七月六日經（八八）工字第八八八九○四三○號函所為「有關『倉儲
  批發業』得於乙種工業區內經審議核可後設置，係考量經濟發展過程中所產生新興
  業態之需地特性，惟其仍歸屬『批發業』性質，非屬工業範圍，而與土地稅法第十
  八條所規範得享有特別稅率之業別有別，似無適用上述之規定」之意見，而核定在
  工業區內土地作倉儲批發業使用者，無土地稅法第十八條第一項第一款按千分之十
  稅率計徵地價稅之適用，又主管機關准許「倉儲批發業」設立在「工業用地」內，
  僅係考慮到目前臺灣地區土地資源稀少，「倉儲批發業」又需較大之經營空間，因
  之將工業用土地對「倉儲批發業」開放，惟不能據而反推因「倉儲批發業」設在工
  業用地上，所以「倉儲批發業」之性質也從「商業」變質為「工業」。雖原告又訴
  稱因承租人中興百貨公司仍遵照主管機關桃園縣政府規定使用系爭工業用地，依財
  政部六十九年六月十三日臺財稅第三四七○○號函釋：「凡依法核定之工業區之土
  地及政府核准工業或工廠使用之土地，已按工業主管機關核定規劃使用者，無論自
  有自用或出租與興辦工業人使用，均得適用土地稅法第十八條規定之工業用地特別
  稅率課徵地價稅」意旨，應得適用工業用地特別稅率課徵地價稅乙節。惟依上開函
  釋意旨，依法核定之工業區之土地及政府核准工業或工廠使用之土地，並需自有自
  用或出租與興辦工業人作為工業使用，本件原告系爭土地非自有自用或出租與興辦
  工業人作為工業使用，已如前述，自無該函釋之適用。末查，依原告提出之桃園縣
  政府工務局八十八年三月十六日桃縣工建字第二四七○號簡便行文表所載，原告已
  將系爭土地之用途變更為量販店（倉儲批發）使用；另依原告前提出其與中興百貨
  公司訂立之房屋及土地租賃契約書第十條第一款所載，中興百貨公司係「與萬客隆
  、家樂福等經營百貨、食品、生鮮等零售批發賣場相同之業務」，則系爭土地係經
  營量販店賣場供商業使用非供工業使用至明，自不得享有工業用地特別稅率，原告
  所訴，洵不足採。
四綜上所述，被告認定系爭土地係供設置倉儲批發業使用，不符合土地稅法第十八條
  第一項第一款之工業用地特別稅率要件，核定八十九年度地價稅按一般稅率計徵，
  復查決定並按實際出租面積重行核定該年度九十六筆地價稅計六、七七六、八二五
  元，核無違誤，訴願決定，予以維持，亦無不合。原告復執前詞聲明撤銷，非有理
  由，應予駁回。
五據上論結，本件原告之訴為無理由，爰依行政訴訟法第九十八條第三項前段，判決
  如主文。
中　　　華　　　民　　　國　　九十一　　年　　　八　　　月　　二十七　　日
                            臺 北 高 等 行 政 法 院  第 一 庭
                                           審 判 長  法    官  王立杰
                                                     法    官  劉介中
                                                     法    官  黃本仁
右為正本係照原本作成。
如不服本判決，應於送達後二十日內，向本院提出上訴狀並表明上訴理由，如於本判
決宣示後送達前提起上訴者，應於判決送達後二十日內補提上訴理由書（須按他造人
數附繕本）。
中　　　華　　　民　　　國　　九十一　　年　　　八　　　月　　二十七　　日
                                                     書 記 官  姚國華
